臺灣新竹地方法院刑事判決　　　　　　 95年度簡上字第188號
上　訴　人
即　被　告　甲○○
　　　　　　　　　　　1號
上列上訴人因違反著作權法案件，不服本院竹東簡易庭中華民國
95年8月7日95年度竹東簡字第121號簡易判決（聲請簡易判決處
刑書案號：94年度核退偵字第238號）提起上訴，本院管轄之第
二審合議庭，判決如下：
     主 文
原判決撤銷。
甲○○共同連續擅自以公開演出之方法侵害他人之著作財產權，
處拘役肆拾日，如易科罰金，以佰元（即新臺幣玖佰元）折算
壹日。減為拘役貳拾日，如易科罰金，以佰元（即新臺幣玖佰
元）折算壹日。緩刑貳年。
     事 實
一、甲○○為址設新竹縣竹東鎮○○路126號榕城餐飲店之負責
    人，與乙○○（業經本院駁回上訴，緩刑2年）為朋友。甲
    ○○、乙○○2人能夠預見「世間人」等歌曲為瑞影企業股
    份有限公司（下稱瑞影公司）享有著作財產權之音樂著作，
    不違背其本意下，竟基於共同犯意聯絡，未經著作財產權人
    瑞影公司授權下，自民國94年4月間某日起至同年5月27日止
    ，以乙○○提供其向邱新權所租用之金嗓伴唱機放置在甲○
    ○所經營之上開餐飲店內，供不特定顧客投幣演唱瑞影公司
    取得著作財產權之「紙雲煙」、「愛愈深傷愈重」、「世間
    人」、「一生情一世愛」、「小鳥」、「阿郎」、「風箏」
    、「紅紅的酒」、「破鏡重圓」、「查某人的心」等10首歌
    曲之公開演出方式，侵害瑞影公司之著作財產權多次，而客
    人所得投幣之收入由甲○○、乙○○2人平分。嗣為警於94
    年5月27日下午4時30分許在上址查獲，並扣得金嗓伴唱機主
    機1部、點歌本1本及遙控器1支等物。
二、案經瑞影公司訴由新竹縣警察局移請臺灣新竹地方法院檢察
    署檢察官偵查後聲請以簡易判決處刑。
    理  由
一、認定犯罪事實所憑證據及理由
（一）被告甲○○經傳喚雖未到庭，惟其於警詢及偵查中供述由
      證人乙○○提供該伴唱機放置在其所經營之上開餐飲店內
      ，供不特定顧客投幣演唱等情明確。
（二）證人乙○○於警詢、偵查中證述，係被告甲○○找其提供
      伴唱機放置在其所經營之上開餐飲店內，供不特定顧客投
      幣演唱，客人投幣所得與被告甲○○平分等情明確。
（三）證人邱新權於偵查中證述有出租其向金嗓公司所購買之伴
      唱機與證人乙○○等情明確，並有電腦伴唱機租賃合約書
      1紙附於偵查卷中可按。
（四）告訴人瑞影公司曾於93年12月27日以存證信函方式通知被
      告甲○○所經營之上揭榕城餐飲店，告知合法使用告訴人
      公司伴唱產品所需具備之條件，如伴唱機無該公司之雷射
      標籤、防偽識別IC卡專屬點歌頁則為盜版而違反著作權法
      ，並由該店負責人收受等情，有該存證信函影本及回執1
      件可按。是被告甲○○主觀上應可預見上揭伴唱機中「世
      間人」等歌曲為瑞影公司享有著作財產權之音樂著作，並
      知悉公開演出上揭音樂著作應得告訴人授權等情亦可認定
      。
（五）而「紙雲煙」、「愛愈深傷愈重」、「世間人」、「一生
      情一世愛」、「小鳥」、「阿郎」、「風箏」、「紅紅的
      酒」、「破鏡重圓」、「查某人的心」等10首歌曲為告訴
      人瑞影公司享有該等音樂著作公開演出之著作財產權等情
      ，亦經告訴代理人許美芬於警詢中指述明確，復有獨家發
      行權專屬授權書、獨家發行權專屬授權證明書附於偵查卷
      中可按。
（六）而被告甲○○擺放在上揭榕城餐飲店中遭查扣之伴唱機中
      有「紙雲煙」、「愛愈深傷愈重」、「世間人」、「一生
      情一世愛」、「小鳥」、「阿郎」、「風箏」、「紅紅的
      酒」、「破鏡重圓」、「查某人的心」等10首歌曲供不特
      定客人點唱等情，經告訴代理人許美芬於警詢中指述明確
      ，並有扣案之電腦點唱機1台、點歌簿1本及播放畫面23張
      可按。
（七）綜上所述，本案事證明確，應依法判決。
二、論罪科刑：
（一）罪名：核被告甲○○所為係犯著作權法第92條擅自以公開
      演出方式侵害他人著作財產權罪。
（二）間接正犯：被告甲○○利用不知情之顧客以公開演出方式
      侵害告訴人經專屬授權之音樂著作財產權，為間接正犯。
（三）共同正犯：
    1.刑法第28條關於共同正犯之規定業經修正，被告甲○○本
      案犯罪行為時之修正前刑法第28條規定：「二人以上共同
      實施犯罪之行為者，皆為正犯；修正後同條規定：「二人
      以上共同實行犯罪之行為者，皆為正犯。」，依此，修正
      後之規定僅係限縮在「實行」概念下之共同參與行為，始
      成立共同正犯而已，對本案被告甲○○而言，並無有利或
      不利之情形，自不生新舊法比較之問題，依一般法律適用
      原則，應適用裁判時即修正後之刑法第28條之規定。
    2.查被告甲○○與證人乙○○2人間，就上開違反著作權法
      犯行，有犯意聯絡及行為分擔，依修正前之刑法第28條之
      規定論以共同正犯。
（四）連續犯：
    1.被告甲○○為本案犯行後，刑法第56條連續犯之規定，業
      於94年1月7日修正公布刪除，並於95年7月1日施行，則被
      告之犯行，因行為後新法業已刪除連續犯之規定，此刪除
      雖非犯罪構成要件之變更，但顯已影響行為人刑罰之法律
      效果，自屬法律有變更，依新法第2條第1項規定，比較新
      、舊法結果，仍應適用較有利於被告甲○○之行為當時法
      律即修正前刑法第56條論以連續犯（最高法院95年第8次
      刑事庭會議決議參照）。
    2.被告甲○○先後多次犯行，時間緊接，犯罪構成要件相同
      ，顯係基於概括犯意為之，應依修正前刑法第56條連續犯
      之規定論以一罪，並加重其刑。
（五）量刑：爰審酌被告甲○○以公開演出之方式侵害告訴人所
      有之音樂著作之著作財產權，欠缺保護智慧財產權之概念
      ，犯後雖未全然坦承犯行，兼衡所擺放點唱機之時間非長
      ，獲取之不法利益非鉅，且亦與告訴人達成民事上和解，
      此有證人乙○○與告訴人所立具和解書及告訴人95年11月
      28日刑事撤回告訴狀（告訴人提出撤回告訴狀時本案已經
      原審判決依法已不得撤回告訴，附此指明）各1紙附於本
      院卷內可按等一切情狀，量處如主文所示之刑，並諭易科
      罰金之折算標準知。
（六）易科罰金折算標準：被告甲○○於為本案犯行時之刑法第
      41條第1項前段規定：「犯最重本刑為5年以下有期徒刑以
      下之刑之罪，而受6個月以下有期徒刑或拘役之宣告，因
      身體、教育、職業、家庭之關係或其他正當事由，執行顯
      有困難者，得以1元以上3元以下折算一日，易科罰金。」
      又被告甲○○於為本案犯行時之易科罰金折算標準，依廢
      止前罰金罰鍰提高標準條例第2條前段規定，就其原定數
      額提高為100倍折算1日，則被告甲○○於為本案犯行時之
      易科罰金折算標準，應以銀元300元折算1日，經折算為新
      臺幣後，應以新臺幣900元折算為1日。惟95年7月1日修正
      公布施行之刑法第41條第1項前段則規定：「犯最重本刑
      為五年以下有期徒刑以下之刑之罪，而受六個月以下有期
      徒刑或拘役之宣告者，得以新臺幣一千元、二千元或三千
      元折算一日，易科罰金。」比較修正前後之易科罰金折算
      標準，以95年7月1日修正公布施行前之規定，較有利於被
      告，則應依刑法第2條第1項前段，適用修正前刑法第41條
      第1項前段規定，定其折算標準。
（七）減刑：查被告自94年4月間某日起至同年5月27日止間為本
      案之擅自以公開演出方式侵害他人著作財產權犯行，所犯
      合於中華民國九十六年罪犯減刑條例之減刑條件，應依該
      條例第2條第1項第3款之規定減其宣告刑二分之一，併諭
      知易科罰金折算之標準。
（八）緩刑：被告甲○○前未曾受有期徒刑以上刑之宣告，有臺
      灣高等法院被告全國前案紀錄表1份在卷可參，其因一時
      失慮致罹刑典，且已與告訴人達成和解，相信經此偵審程
      序之教訓後，應能知所警惕，而無再犯之虞。又查本案被
      告甲○○犯罪，雖係於95年7月1日新刑法施行前所為，然
      關於行為人是否符合緩刑要件，其判斷標準，非以行為時
      法律為依據，而係以裁判時法律為依據，蓋緩刑的條件並
      非針對行為而設，而係針對宣告刑作為宣告緩刑的條件，
      故以裁判時法律為準據。茲新刑法既於95年7月1日施行，
      則本案關於被告甲○○緩刑之宣告要件，自應適用修正後
      刑法第74條第1項第1款規定。是本院認被告甲○○所受本
      案刑之宣告以暫不執行為適當，並依修正後刑法第74條第
      1項第1款之規定，宣告緩刑2年，以啟自新。
三、原判決撤銷理由：
（一）上訴理由：上訴人即被告甲○○已與告訴人達成民事上和
      解，原判決量刑過重故而提起上訴等語。
（二）撤銷改判理由：原審論處被告罪刑本非無見，惟被告行為
      後，中華民國九十六年罪犯減刑條例業於96年7月4日公布
      ，於同年月16日施行。本件被告犯罪時間在96年4月24日
      前，所犯合於中華民國九十六年罪犯減刑條例之減刑條件
      ，應依法減其宣告刑二分之一，原判決未及適用減刑，顯
      有未合。被告以原審判決量刑過重為由上訴，雖無理由，
      惟原判決既有上開未及審酌之處，自應由本院予以撤銷改
      判。
四、據上論斷，應依刑事訴訟法第455條之1第1項、第3項、第36
    9條第1項前段、第364條、第371條、第299條第1項前段，著
    作權法第92條，刑法第2條第1項前段、第28條、修正前第56
    條、修正前41條第1項前段、第74條第1項第1款，中華民國
    九十六年罪犯減刑條例第2條第1項第3款、第7條，廢止前罰
    金罰鍰提高標準條例第2條，判決如主文。
本案經檢察官林鳳師到庭執行職務。
中　　華　　民　　國　　96　　年　　8 　　月　　28　　日
                  刑事第二庭審判長法  官　 汪漢卿
                                  法  官　 林佑珊
                                  法  官　 方鴻愷
不得上訴。
以上正本證明與原本無異。
中　　華　　民　　國　　96　　年　　8 　　月　　28　　日
                                  書記官   吳美雲
附錄本案論罪科刑法條：
著作權法第92條
擅自以公開口述、公開播送、公開上映、公開演出、公開傳輸、
公開展示、改作、編輯、出租之方法侵害他人之著作財產權者，
處3年以下有期徒刑、拘役、或科或併科新臺幣75萬元以下罰金
。
